最高法院刑事判決　　　　　　九十六年度台上字第一四七五號
上　訴　人　甲○○
上列上訴人因強盜案件，不服台灣高等法院台中分院中華民國九
十三年七月三十日第二審判決（九十三年度上訴字第七九七號，
起訴案號：台灣台中地方法院檢察署九十二年度偵字第一七六九
０、一八四００號），提起上訴，本院判決如下：
    主  文
原判決撤銷，發回台灣高等法院台中分院。
    理  由
本件原判決維持第一審依刑法修正前連續犯、牽連犯之規定論處
上訴人甲○○共同連續意圖為自己不法之所有，攜帶兇器，以強
暴至使不能抗拒而使他人交付財物罪刑之判決，駁回上訴人在第
二審之上訴，固非無見。
惟查：(一)、上訴人既否認有共同強盜犯行；而依原判決事實所載
被害人許超然、郭美伶不能抗拒而將郭美伶所有內裝行動電話、
身分證、健保卡、學生證、機車駕駛執照、提款卡、現款等物之
包包一個交付予上訴人等情，如果屬實，則被害人等與上訴人面
對面交付財物，對於上訴人之面容理應看得很清楚，但案發時間
民國九十二年五月二十五日至警方循線於同年九月六日查獲上訴
人後，僅三月餘，通知被害人到警察局指認在場之上訴人，是否
向其等強盜之人時，許超然答稱：「我不確定」，而郭美伶竟答
稱：「紀志龍（更名為甲○○）不是向我強盜之人」等語（見九
十二年度偵字第一七六九０號卷第十一、十四頁），原判決對於
此等有利於上訴人之證據未加以審酌，復未說明其不足採之理由
，自有理由不備之違誤。(二)、原判決事實記載上訴人與已判決確
定之共犯黃奇文強盜郭美伶之財物得逞後，欲往嶺東路方向離去
之際，見被害人楊丙丁獨自一人行走於春社公園內，復承前同一
概括犯意聯絡，由黃奇文持西瓜刀一把上前喝令楊丙丁交付身上
之財物，上訴人在旁接應等情，但就此部分，上訴人究與黃奇文
如何為強盜犯意之聯絡，及所謂在旁接應，其分擔強盜之行為如
何？原判決並未詳加認定明確記載，已不足為適用法律之依據，
且未說明其認定上訴人有參與強盜犯意聯絡及行為分擔所憑之證
據及認定之理由，亦有可議。(三)、刑法第五十五條修正前規定犯
一罪而其方法或結果之行為犯他罪名之牽連犯，係指所犯數行為
間，具有方法或結果之牽連關係，即通常以之為必要之手段或必
然之結果，始為相當。依原判決事實所載上訴人與黃奇文為將強
盜取得之行動電話機變賣求現，相偕至「趴趴熊通訊行」兜售，
而於店員要求渠二人填寫「中古手機買賣同意書」時，竟共同基
於偽造文書及意圖為自己不法所有之犯意聯絡，由上訴人在賣方
簽名欄內偽簽「楊士賢」之署名，並記載不實之身分證字號、出
生日期等個人基本資料，復捺印於該同意書上，而佯以「楊士賢
」名義偽造上開私文書，再交由店員予以行使，致該店員因而陷
於錯誤，同意以新台幣（下同）一千元之價格收購，黃奇文與上
訴人以此方式詐得現款一千元等情。不惟於理由三內說明此項出
售行動電話係處分贓物行為，應包括於強盜罪之內，不另成立詐
欺罪云云，有認定事實與所載理由矛盾之違誤。且其強盜行動電
話之犯行，與嗣後出售行動電話而偽造「中古手機買賣同意書」
，並行使之犯行間，如何為必要之手段或必然之結果，原判決並
未詳加論述，遽認其間有方法結果之牽連關係，而論以牽連犯，
從一重處斷，尚有理由不備及適用法則不當之違誤。上訴意旨指
摘原判決不當，非無理由，應認有撤銷發回更審之原因。
據上論結，應依刑事訴訟法第三百九十七條、第四百零一條，判
決如主文。
中　　華　　民　　國　九十六　年　　三　　月　二十二　日
                      最高法院刑事第四庭
                          審判長法官  莊　登　照
                                法官  洪　明　輝
                                法官  黃　一　鑫
                                法官  林　秀　夫
                                法官  徐　昌　錦
      本件正本證明與原本無異
                                      書  記  官
中　　華　　民　　國　九十六　年　　三　　月　二十六　日
                                                      Ｋ
